ACORDAO-COMPLETO-2362249

ACÓRDÃO 6619/2019 ATA 26/2019 - PRIMEIRA CÂMARA

VISTOS, relatados e discutidos estes autos que tratam de ato de concessão de pensão civil emitido pelo Núcleo Estadual do Ministério da Saúde do Rio Grande do Norte e instituído pelo ex-servidor José Luciano Goncalves de Araújo em favor da Sra. Maria das Graças Melo de Araújo;
ACORDAM os Ministros do Tribunal de Contas da União, reunidos em Sessão da 1ª Câmara, nos termos dos arts. 71, inciso III, da Constituição Federal, 1º, inciso V, e 39, inciso II, da Lei 8.443/1992 e 260, §1º, do RITCU e ante as razões expostas pelo Relator, em:
9.1. considerar ilegal o ato de concessão de pensão civil instituído por José Luciano Goncalves de Araújo (XXX.226.274-XX) em favor da Sra. Maria das Graças Melo de Araújo (XXX.639.504-XX) , recusando seu registro;
9.2. dispensar a devolução dos valores indevidamente recebidos até a data da ciência pelo Núcleo Estadual do Ministério da Saúde do Rio Grande do Norte, do presente acórdão, com base no Enunciado 106 da Súmula da Jurisprudência do TCU;
9.3. determinar ao Núcleo Estadual do Ministério da Saúde do Rio Grande do Norte, com base no art. 45 da Lei 8.443/1992, que:
9.3.1. faça cessar os pagamentos decorrentes do ato impugnado, em especial, a parcela judicial referente à “Diferença Individual – Lei 12.998/2014” do cálculo da pensão instituída em favor de Maria das Graças Melo de Araújo, comunicando ao TCU, no prazo de quinze dias as providências adotadas, nos termos do art. 262, caput, do Regimento Interno do TCU, art. 8º, caput, da Resolução-TCU 206/2007 e 19, caput, da Instrução Normativa-TCU 78/2018;
9.3.2. cadastre novo ato, livre da irregularidade apontada, submetendo-o ao TCU no prazo de trinta dias, nos termos dos arts. 262, § 2º, do Regimento Interno do TCU e 19, § 3º, da Instrução Normativa-TCU 78/2018;
9.3.3. comunique à interessada, o teor desta decisão, alertando-a de que o efeito suspensivo proveniente da interposição de eventual recurso não a exime da devolução dos valores percebidos indevidamente após a respectiva notificação, caso o recurso não seja provido;
9.3.4. no prazo de 30 (trinta) dias, contados da ciência desta decisão, envie a este Tribunal documentos comprobatórios de que a interessada foi informada do julgamento deste Tribunal;
9.4. Determinar à Sefip que monitore o cumprimento das determinações especificadas no item 9.3 e nos subitens da presente deliberação.

Ato de concessão de pensão civil emitido pelo Ministério da Saúde. Apreciação para fins de registro.

Primeira Câmara

Núcleo Estadual do Ministério da Saúde do Rio Grande do Norte.

3. Interessada: Maria das Graças Melo de Araújo (XXX.639.504-XX).

13.1. Ministros presentes: Benjamin Zymler (na Presidência), Bruno Dantas e Vital do Rêgo (Relator).
13.2. Ministro-Substituto presente: Weder de Oliveira.

VITAL DO RÊGO

Adoto como relatório, com os devidos ajustes de forma, a instrução de peça 9, elaborada no âmbito da Secretaria de Fiscalização de Pessoal, com a qual, se manifestou de acordo, o corpo gerencial daquela unidade técnica especializada (peça 10) , a seguir transcrita:
INTRODUÇÃO
1.	Trata-se de ato de concessão de pensão civil de JOSE LUCIANO GONCALVES DE ARAUJO, ex-servidor do Núcleo Estadual do Ministério da Saúde no Rio Grande do Norte.
2.	O ato foi submetido, para fim de registro, à apreciação do Tribunal de Contas da União (TCU) , de acordo com o art. 71, inciso III, da Constituição Federal. O cadastramento e a disponibilização ao TCU ocorreram por intermédio do Sistema de Apreciação e Registro de Atos de Admissão e Concessões, na forma dos arts. 2º, caput e incisos I a VI, e 4º, caput, da Instrução Normativa - TCU 78/2018.
3.	Ao benefício pensional instituído pelo Sr. José Luciano Gonçalves de Araújo (falecimento em 26/2/2016) habilitou-se Maria das Graças Melo de Araújo (na condição de viúva) .
EXAME TÉCNICO
Encaminhamentos anteriores
4.	À peça 2, consta o Acórdão 9755/2017-TCU-Primeira Câmara, relator Ministro Benjamin Zymler, no qual foi exarada a seguinte determinação:
Determinar à Sefip que, valendo-se da faculdade prevista no art. 260, § 3º, do Regimento Interno do Tribunal, proceda à imediata autuação e subsequente instrução do ato de pensão civil de Maria das Graças Melo de Araújo (número de controle 10802703-05-2016-000005-7) , viúva do ex-servidor Jose Luciano Goncalves de Araujo, confrontando-o com a aposentadoria do instituidor e aferindo, em particular, a regularidade da parcela alusiva à “Diferença Individual – Lei 12.998/2014”, incluída no cálculo de partida do benefício.
5.	Em vista da implantação do sistema e-Pessoal, a referida determinação foi cumprida por meio de encaminhamento de novo ato sob o número 85553/2018 e autuado nos presentes autos.
6.	Destarte, os autos estão aptos a ser instruídos no mérito.
Exame das constatações
7.	Em 29/02/2016, o instituidor faleceu; o que habilitou à viúva ao percebimento de benefício pensional.
8.	O ato inicial e de alteração de aposentadoria foram considerados “prejudicados, por perda de objeto”, conforme Acórdão 9755/2017-TCU-Primeira Câmara, relator Ministro Benjamin Zymler, (Processo Processo 005.501/2014-8) .
9.	Verifica-se que o instituidor acumulava duas aposentadorias, como médico e professor na Universidade Federal do Rio Grande do Norte. Nos termos do artigo 37, XVI e §10, da CF/88, tal acumulação não constitui irregularidade, visto ser plausível que o docente desempenhe outra atividade de caráter técnico/científico, considerando, ainda, que o regime de trabalho não ultrapassava 60hs/semana, sendo presumível a compatibilidade de horários.
10.	 Em consulta as rubricas que compuseram a base de cálculo do benefício pensional, constata-se que houve a inclusão de valor correspondente a “DIFERENCA INDIVIDUAL L.12998”.
11.	 A rubrica acima tem a sua gênese no estabelecido pelo artigo 2º, §§ 2º, 3º e 4º, da Lei 11.355/2006, modificado pela Lei 11.490/2007, em vista da existência de diversas decisões administrativas e judiciais que concederam o chamado “PCCS” aos servidores (adiantamento pecuniário de que trata o art. 8º da Lei n 7.686, de 2 de dezembro de 1988) . 
12.	 Caso o servidor ou inativo aderisse à nova estrutura de carreira implementada pela Lei 11.355/2006, deveria ocorrer absorção gradual do PCCS, na forma estabelecida nos §§ 3º e 4º do artigo 2º da Lei 11.355/2006 (transformação dos valores pagos a título de PCCS em DPNI- diferença pessoal nominalmente identificada, seguida de absorção ao longo do tempo) . Abaixo segue transcrição dos dispositivos citados, com destaques:
Art. 2º Os servidores ocupantes dos cargos referidos no caput do art. 1º desta Lei serão enquadrados na Carreira da Previdência, da Saúde e do Trabalho de acordo com as respectivas atribuições, requisitos de formação profissional e posição relativa nas Tabelas de Correlação, constantes do Anexo II desta Lei.
§ 1º O enquadramento de que trata o caput deste artigo dar-se-á mediante opção irretratável do servidor, a ser formalizada no prazo de 90 (noventa) dias, a contar da vigência da Medida Provisória n. 301, de 29 de junho de 2006, na forma do Termo de Opção constante do Anexo III desta Lei, com efeitos financeiros a partir das datas de implementação das tabelas de vencimento básico referidas no Anexo IV desta Lei. (Vide Lei n. 11.538, de 2007) .
§ 2º A opção pela Carreira da Previdência, da Saúde e do Trabalho implica renúncia às parcelas de valores incorporados à remuneração por decisão administrativa ou judicial, referentes ao adiantamento pecuniário de que trata o art. 8º da Lei n. 7.686, de 2 de dezembro de 1988, que vencerem após o início dos efeitos financeiros referidos no § 1º deste artigo.
§ 3º A renúncia de que trata o § 2º deste artigo fica limitada à diferença entre os valores de remuneração resultantes do vencimento básico vigente no mês de fevereiro de 2006 e os valores de remuneração resultantes do vencimento básico fixado para dezembro de 2011, conforme disposto no Anexo IV desta Lei.
§ 4º Os valores incorporados à remuneração objeto da renúncia a que se refere o § 2º deste artigo que forem pagos aos servidores ativos, aos aposentados e aos pensionistas, por decisão administrativa ou judicial, no mês de fevereiro de 2006, sofrerão redução proporcional à implementação das tabelas de vencimento básico de que trata o art. 7º desta Lei, e os valores excedentes serão convertidos em diferença pessoal nominalmente identificada, de natureza provisória, redutível na proporção acima referida, sujeita apenas ao índice de reajuste aplicável às tabelas de vencimentos dos servidores públicos federais, a título de revisão geral das remunerações e subsídios. (Redação dada pela Lei n. 11.490, de 2007) [grifo nosso]
13.	 Assim, ao definir que a DPNI é “redutível na proporção acima referida”, significa dizer que será reduzida à medida que forem implantadas as tabelas previstas no Anexo IV da referida Lei (§1º acima descrito) . Dessa forma, a continuidade do pagamento da DPNI só é possível caso haja valor excedente após a total implantação do plano de carreira, conforme prevê o seu § 5º:
§ 5º Concluída a implementação das tabelas, em dezembro de 2011, o valor eventualmente excedente continuará a ser pago como vantagem pessoal nominalmente identificada, sujeita apenas ao índice de reajuste aplicável às tabelas de vencimento dos servidores públicos federais, a título de revisão geral das remunerações e subsídios, respeitado o que dispõem os §§ 3º e 4º deste artigo.
14. Com a superveniência da Lei 11.784/2008, as tabelas de vencimento foram ajustadas de forma a serem definitivamente implementadas em julho de 2011 (artigo 40 da Lei 11.784/2008) , alterando, portanto, os prazos previstos nos § 3º e § 5º do artigo 2º da Lei 11.355/2006 (vide artigo 7º-C, abaixo descrito) :
Art. 7º-A. A partir de 1º de março de 2008, as tabelas de vencimento básico da Carreira da Previdência, da Saúde e do Trabalho serão implementadas, progressivamente, nos meses de março de 2008, fevereiro de 2009, julho de 2010 e julho de 2011, conforme os valores constantes das tabelas de vencimento básico a que se refere o Anexo IV-A desta Lei. (Incluído pela Lei n. 11.784, de 2008) .
Art. 7º-B. No cálculo dos valores dos vencimentos básicos referidos no art. 7º-A desta Lei, foram incorporados os valores correspondentes às parcelas de aumento dos vencimentos básicos, previstos no Anexo IV desta Lei.
Parágrafo único. Concluída a implementação das tabelas a que se refere o art. 7º-A e o Anexo IV-A desta Lei, em julho de 2011, o valor eventualmente excedente, de que trata o § 4º do art. 2º desta Lei, continuará a ser pago como vantagem pessoal nominalmente identificada, sujeita apenas ao índice de reajuste aplicável às tabelas de vencimento dos servidores públicos federais, a título de revisão geral das remunerações e subsídios, respeitado o que dispõem os §§ 3º e 4º do art. 2º desta Lei. (Incluído pela Lei n. 11.784, de 2008) .
Art. 7º-C. Em função do disposto nos arts. 7º-A e 7º-B desta Lei, os prazos referidos nos §§ 3º e 5º do art. 2º desta Lei [11.355/2006] ficam alterados para julho de 2011. (Incluído pela Lei n. 11.784, de 2008) .
15.	 Ressalte-se que tanto o parágrafo único do art. 7º-B quanto o art. 7º-C da referida Lei fazem menção à continuidade do pagamento da DPNI como VPNI somente após a implantação completa das tabelas da Lei 11.355/2006, o que ocorreu em julho de 2011. Ou seja, o valor eventualmente excedente após julho de 2011 seria pago sob a forma de VPNI, não mais sujeito a absorções decorrentes de aumentos salariais, mas tão somente aos reajustes lineares de remuneração dos servidores públicos.
16. Por fim, por meio da Lei 12.998/2014, a então VPNI remanescente, originada da DPNI, transmutou-se para “Diferença Individual”, conforme abaixo descrito:
Art. 30. As vantagens previstas no § 5º do art. 3º da Lei no 10.855, de 1º de abril de 2004, e no § 5º do art. 2º da Lei no 11.355, de 19 de outubro de 2006, ficam transformadas, a partir de 1º de janeiro de 2014, em Diferença Individual, a ser paga nos valores relativos à competência de dezembro de 2013, efetivamente percebidos pelo servidor, e não servirá de base de cálculo de nenhuma vantagem ou gratificação, estando sujeita exclusivamente à atualização decorrente de revisão geral da remuneração dos servidores do Poder Executivo federal. (grifo nosso) 
17.	 Diante disso, a fim de avaliar a regularidade do pagamento em tela, analisando o contracheque constante à peça 3, verifica-se que o valor pago a título de PCCS, em fev/2006, sob a forma de sentença judicial, era de R$ 1.652,47, valor que se alterou, já sob a rubrica de DPNI, para R$ 873,74 em jul/2011, mês de implementação completa da reestruturação disposta na Lei 11.355/2006, conforme dissertado acima.
18.	 Entretanto, no mesmo período, os valores de remuneração resultantes do vencimento básico (rubricas “VENCIMENTO BASICO”, “ANUENIO” e “GRAT.ATIV.EXECUT/GAE LD.13/92”) totalizaram R$ 1.652,47 em fev/06, enquanto que esses mesmos valores alteraram-se para R$ 4.093,43 em jul/2011 (soma das rubricas “VENCIMENTO BASICO” e “ANUENIO”, já que rubrica “GRAT.ATIV.EXECUT/GAE LD.13/92” foi incorporada ao vencimento básico) , sendo que esta diferença de valores deveria ter absorvido por completo o valor que era pago a título de PCCS em fev/2006, conforme abaixo detalhado.
	Mês/ano
	Rubrica
	Valor (R$) 

	Jul 2011
	VENCIMENTO BASICO             
	3.383,00

		ANUENIO - ART.244, LEI 8112/90
	710,43

	Subtotal - jul 2011 (A) 
	4.093,43

	Fev 2006
	VENCIMENTO BASICO             
	588,07

		ANUENIO - ART.244, LEI 8112/90
	123,49

		GRAT.ATIV.EXECUT/GAE LD.13/92 
	940,41

	Subtotal - fev 2006 (B) 
	1.652,47

	Diferença (C=A-B) 
	2.440,96

	PCSS pago em fev 2006 (D) 
	1.652,47

19.	 Cabe destacar que esta forma de absorção é a que se conforma ao disposto no § 3º do artigo 2º da Lei 11.355/2006, já descrito no item 12 desta instrução.
20.	 Logo, depreende-se que não houve a absorção da DPNI preconizada pelo artigo 2º, §4º, da Lei 11.355/2006.
21.	 Todavia, conforme consta no ato, o valor em discussão encontra-se amparado por decisão judicial (Processo 0806538-17.2014.4.05.8400/4ª VF-RN) , cujo dispositivo de sentença foi exarado nos seguintes termos (peça 4) :
ISSO POSTO, julgo procedente a pretensão, para determinar o restabelecimento do pagamento integral do valor da VPNI (DPNI) - art. 5.º, § 4.º, da Lei n.º 11.490/09, atualmente denominada Diferença Individual - Lei n.º 12.998/14, nos vencimentos/proventos/pensões dos Substituídos, considerando os valores de dezembro de 2013, retroativamente a data de sua indevida redução, ocorrida em fevereiro de 2014, até a data de seu efetivo restabelecimento em contracheque, bem como a restituição dos valores já descontados dos vencimentos/proventos/pensões dos Substituídos a título de reposição ao erário, bem como os que se repetiram após o ajuizamento da ação, acrescido de juros e correção monetária, nos moldes do Manual de Cálculos da Justiça Federal. Condeno a ré ao pagamento de honorários advocatícios no percentual de 10% (dez por cento) sobre o valor da causa. 
22.	 A referida decisão foi objeto de apelação por parte da União no âmbito do TRF – 5ª Região, sendo o recurso conhecido e não provido.
23.	 Destarte, embora o percebimento do valor em questão reste indevido, conforme acima demonstrado, não pode ser objeto de retificação ante a existência de sentença judicial escorando os pagamentos.
24.	 Por outro lado, o TCU é instância distinta e independente da judicial. A decisão judicial mencionada não lhe subtrai a competência constitucional de apreciar a legalidade do ato. O entendimento expresso por órgão do Poder Judiciário não vincula a decisão do TCU no que concerne ao mérito do ato. São nesse sentido os Acórdão 1857/2003-TCU-Plenário (relator Ministro Adylson Motta) , 1.376/2013-1ª Câmara (relator Ministro Valmir Campelo) e 3.016/2013-2ª Câmara (relator Ministro José Jorge) , entre outros.
25.	 Assim, embora não possa o TCU determinar o expurgo do valor indevidamente pago, cabe-lhe, sim, no âmbito da competência constitucional que lhe foi atribuída, pronunciar-se quanto ao mérito da concessão. E, nesse aspecto, foi constatado irregularidade que enseja apreciação pela ilegalidade do ato e recusa de registro.  
26.	 Destarte, muito embora o ato reste ilegal, os seus efeitos deverão respeitar a decisão judicial acima descrita. Assim, em observância à decisão judicial, não pode o TCU determinar ao gestor de pessoal qualquer medida tendente a reduzir ou extirpar a parcela tida por irregular.
CONCLUSÃO
27.	 Dessa forma, caberá proposta de ilegalidade e recusa de registro do ato, nos termos do art. 260, § 1o, do Regimento Interno do TCU, deixando-se, todavia, de propor medidas saneadoras da questão.
28.	 Vale destacar que o ato em análise foi disponibilizado ao TCU há menos de cinco anos, portanto. Assim, segundo o entendimento estabelecido no Acórdão 587/2011-TCU-Plenário (Relator Ministro Valmir Campelo) , não é necessária a instauração do contraditório.
29. Por fim, caberá proposta de envio ao Departamento de Assuntos Extrajudiciais da Advocacia-Geral da União, bem como à Consultoria Jurídica do TCU, nos termos da questão de ordem aprovada pelo Plenário do TCU em 8/6/2011, das informações necessárias ao acompanhamento do Processo 0806538-17.2014.4.05.8400/4ª VF-RN, em trâmite perante o Tribunal Regional Federal da 5ª Região, para adoção das medidas cabíveis.
PROPOSTA DE ENCAMINHAMENTO
30.	 Ante o exposto, propõe-se:
a) considerar ilegal e recusar registro ao ato de concessão de pensão civil abaixo nominado, com base nos arts. 71, inciso III, da Constituição Federal, 1o, inciso V, e 39, inciso II, da Lei 8.443/1992 e 260, § 1º, do Regimento Interno do Tribunal de Contas da União (TCU) ;
- instituidor JOSE LUCIANO GONCALVES DE ARAUJO, CPF XXX.226.274-XX, ato número 85553/2018; beneficiária MARIA DAS GRACAS MELO DE ARAUJO, CPF XXX.639.504-XX.
b) determinar ao Núcleo Estadual do Ministério da Saúde no Estado do Rio Grande do Norte que informe à interessada o teor do acórdão que vier a ser prolatado, encaminhando ao TCU, no prazo de trinta dias, comprovante da data de ciência pela interessada, nos termos do art. 4º, § 3º, da Resolução - TCU 170/2004;
c) encaminhar ao Departamento de Assuntos Extrajudicias da Advocacia-Geral da União, nos termos da questão de ordem aprovada pelo Plenário do TCU em 8/6/2011, as informações necessárias ao acompanhamento do Processo 0806538-17.2014.4.05.8400/4ª VF-RN, em trâmite perante o Tribunal Regional Federal da 5ª Região, para adoção das providências cabíveis, com ciência à Consultoria Jurídica desta Corte.
O Ministério Público, representado nos autos pelo Procurador Dr. Sérgio Ricardo Costa Caribé, manifestou-se de acordo com a proposição da unidade técnica (peça 11) , propondo o seguinte ajuste na proposta formulada pela Sefip:
Trata-se da apreciação, para fins de registro, de ato de concessão de pensão civil instituída por Jose Luciano Goncalves de Araujo, ex-servidor do Núcleo Estadual do Ministério da Saúde no Rio Grande do Norte, em favor de Maria das Graças Melo de Araújo, na condição de viúva.
A Unidade Técnica, em pareceres uniformes às peças 9 a 10, propõe a ilegalidade do referido ato, em razão de que na base de cálculo do benefício constou a parcela “DIFERENCA INDIVIDUAL L.12998”, oriunda do adiantamento pecuniário de que trata o art. 8º da Lei 7.686/1988, conhecido como PCCS, não absorvida na forma estabelecida pelos §§ 3º e 4º do artigo 2º da Lei 11.355/2006.
No entanto, tendo em vista que o instituidor obteve decisão judicial favorável ao restabelecimento do pagamento integral da referida parcela nos autos da ação judicial nº 0806538-17.2014.4.05.8400, que tramitou na 4ª Vara Federal do Rio Grande do Norte, propõe que seja mantido o seu pagamento, determinando-se o encaminhamento das informações para que a Advocacia-Geral da União (AGU) acompanhe o deslinde final da ação.
Ante a jurisprudência deste Tribunal no sentido de que as decisões judiciais não subtraem a competência atribuída constitucionalmente a esta Corte de Contas para analisar a legalidade dos atos sujeitos a registro, em razão da independência entre as instâncias administrativa e judicial, este membro do Ministério Público de Contas manifesta anuência à proposta de ilegalidade alvitrada pela unidade técnica. 
No entanto, considera desnecessária a proposta de encaminhar as informações da ação judicial nº 0806538-17.2014.4.05.8400, que tramitou na 4ª Vara Federal do Rio Grande do Norte, para acompanhamento da AGU, uma vez que a decisão proferida no referido processo transitou em julgado em 22/7/2015, conforme informação constante da peça 7, p. 5 e 11.
É o Relatório.

não há.

Procurador Sergio Ricardo Costa Caribé.

PENSÃO CIVIL. INCLUSÃO IRREGULAR DA PARCELA DENOMI-NADA "DIFERENCA INDIVIDUAL L.12998" COM FUNDAMENTO EM DECISÃO JUDICIAL TRANSITADA EM JULGADO NO CÁLCULO DO VALOR INICIAL DA PENSÃO. OITIVA. AUSÊNCIA DE COISA JULGADA EM RELAÇÃO À BENEFICIÁRIA DA PENSÃO. ILEGALIDADE. DETERMINAÇÕES.

PENSÃO CIVIL (PCIV)

Secretaria de Fiscalização de Pessoal (Sefip).

Aprecia-se, nesta oportunidade, ato de concessão de pensão civil emitido pelo Núcleo Estadual do Ministério da Saúde no Rio Grande do Norte e instituído pelo ex-servidor José Luciano Gonçalves de Araújo em favor da Sra. Maria das Graças Melo de Araújo. O ato teve vigência em 29/2/2016 e foi disponibilizado ao TCU em 12/11/2018, portanto há menos de 5 anos.
Ao analisar o ato em epígrafe, encaminhado ao TCU via e-Pessoal, a Sefip identificou a inclusão irregular, no cálculo de partida do benefício de pensão, da vantagem “Diferença Individual – Lei 12.998/2014”, que deveria ter sido absorvida nos termos do que preconizou a Lei 11.355/2006. Consta no referido sistema, para justificar a inclusão da rubrica no ato, que a vantagem em discussão foi considerada no cálculo da pensão em razão de decisão judicial proferida nos autos do Processo 0806538-17.2014.4.05.8400, que tramitou na 4ª Vara Federal do Rio Grande do Norte. A referida decisão foi juntada na peça 4.
Diante de tais fatos, a Sefip entendeu que, a despeito da decisão judicial que amparou a inclusão da vantagem nos proventos de pensão, o ato em epígrafe não reúne condições para receber a chancela da legalidade. A unidade técnica também entendeu que em razão da referida sentença, descabe determinar que a rubrica seja suprimida do cálculo do benefício. Propôs, ao final, que as informações referentes à decisão judicial proferida pela 4ª VFRN fossem encaminhadas ao Departamento de Assuntos Extrajudiciais da Advocacia-Geral da União para acompanhamento.   
O Ministério Público junto ao TCU, em sua manifestação regimental (peça 11) , ratificou as conclusões formuladas pela unidade técnica, propondo, contudo, excluir da proposta, o encaminhamento de informações para a AGU, em razão de ter constatado o trânsito em julgado da sentença proferida no processo judicial mencionado.
		-II-	
No mérito, registro minha concordância com a proposta de mérito formulada pela unidade técnica, aquiescida pela manifestação do MPTCU, no sentido de se considerar ilegal o ato em questão. Discordo, contudo, da conclusão no sentido de que não é possível suprimir a rubrica pelas razões que passo a expor.
No que diz respeito à vantagem denominada “Diferença Individual – Lei 12.998/2014”, que decorre do antigo PCCS, cujo histórico foi detalhado na instrução de peça 9, transcrita no relatório precedente, vale dizer que, de fato, a mencionada parcela deveria ter sido absorvida nos termos da metodologia de cálculo determinada na Lei 11.355/2006. 
Ocorre, contudo, que a decisão judicial proferida nos autos do Processo 0806538-17.2014.4.05.8400 (da 4ª Vara Federal do Rio Grande do Norte) determinou o restabelecimento do pagamento da parcela nos proventos do instituidor (que na data da sentença já se encontrava aposentado desde 15/5/1996) .  Vale dizer, entretanto, que tal decisão, discutiu no mérito, a decadência da administração de rever seus próprios atos, não abarcando, contudo, atos complexos, como por exemplo a concessão de pensão civil em análise. Nesse sentido, a ementa da decisão:
EMENTA: CONSTITUCIONAL E ADMINISTRATIVO. LEGITIMIDADE ATIVA. SINDICATO. REPRESENTAÇÃO AMPLA. DESPICIENDA A LISTA DE AFILIADOS. REPRESENTANTE DE SERVIDORES PUBLICOS FEDERAIS E APOSENTADOS. MAIOR CONHECIMENTO DOS INTERESSES DA CATEGORIA. REVISÃO DE VPNI (DPNI) E DI. DECADENCIA. EFEITOS DA SENTENÇA. TODOS OS UBSTITUÍDOS. JUROS DE MORA. CITAÇÃO DA AÇÃO COLETIVA. PROCEDENCIA.
- A Constituição confere legitimidade extraordinária aos sindicatos para defender em juízo os direitos e interesses de todos os integrantes das categorias representadas, sendo essa legitimidade ampla, despicienda a exibição da relação nominal ou de autorização expressa dos filiados.
 (...) 
- O direito da Administração de anular os atos administrativos de que decorram efeitos favoráveis para os destinatários decai em cinco anos, contados da data em que foram praticados, salvo comprovada má-fé. No caso de efeitos patrimoniais contínuos, o prazo de decadência contar-se-á da percepção do primeiro pagamento.
- Decadência da Administração para rever a composição das verbas que integrariam a VPNI - DPNI para rever a DI, devendo os substituídos receberem os valores pagos correspondente ao montante de dezembro de 2013.
 (...) 
- Procedência do pedido.
 (PROCESSO: 0806538-17.2014.4.05.8400 - AÇÃO CIVIL COLETIVA, da 4ª Vara Federal do RN) 
Portanto, a decadência incidiu para o órgão, não abarcando a atuação do TCU no exercício da competência conferida pelo art. 71, inciso III da CF/1988. Isso, porque, o ato de pensão em análise, uma vez originado após o provimento jurisdicional, no órgão de origem, depende de registro por parte do TCU, para se tornar válido e adquirir a definitividade. 
Além disso, há outro argumento que também permite concluir pela possibilidade da exclusão da rubrica. Nesse sentido, observo que a relação jurídica do instituidor com a União é substancialmente distinta daquela envolvendo pensionistas, eis que enseja a emissão de novo ato complexo (ato de concessão de pensão civil) . Nessa linha de entendimento, transcrevo o excerto do voto condutor do Acórdão 6662/2016-TCU-Primeira Câmara, da relatoria do Min. Benjamin Zymler:
 (...) 
Não fosse isso o bastante, observo, de passagem, ainda no que tange à coisa julgada, que a relação jurídica de servidores ativos com a União é substancialmente distinta daquela envolvendo aposentados e pensionistas, sendo impróprio cogitar a transposição automática e acrítica de pretensos direitos havidos na atividade para a inatividade. A decisão proferida pelo STF no MS 28.604/DF ilustra o ponto (o destaque não consta do original) :
“ (...) 
PROVENTOS DA APOSENTADORIA – URPs – DECISÃO JUDICIAL – ALCANCE. O título judicial há de ter o alcance perquirido não só quanto à situação jurídica do beneficiário – servidor –, mas também ao fato de envolver relação jurídica de ativo, e não de inativo. 
Ademais, ainda que se cogite que a decisão judicial proferida pela 4ª Vara Federal do RN também ampare pensionistas, vale observar que a Sra. Maria das Graças Melo de Araújo não é associada do Sindicato dos Trabalhadores Federais em Previdência, Saúde e Trabalho do Rio Grande do Norte, eis que não consta em seu contracheque, comprovação de sua eventual filiação (peça 6) . Nesse sentido, observo que, nos termos do art. 4º, §3º do Estatuto do sindicato mencionado, “pensionista cônjuge e companheiros (as) podem se associar ao SINDPREVS desde que tenha vinculação como forma de consignação”  
Em razão de tais fatos, entendo que é possível determinar a supressão da parcela judicial referente “Diferença Individual – Lei 12.998/2014” do cálculo da pensão em epígrafe.   
Ante o exposto, VOTO para que seja adotada a minuta de acórdão que ora trago ao exame deste Colegiado.
TCU, Sala das Sessões Ministro Luciano Brandão Alves de Souza, em 30 de julho de 2019.
Ministro VITAL DO RÊGO 
Relator